臺灣臺中地方法院刑事判決　　　　　　　　　　　　　九十年度易字第三六九○號
　　公　訴　人　臺灣臺中地方法院檢察署檢察官
　　被　　　告　甲○○
右列被告因違反就業服務法案件，經檢察官聲請簡易判決處刑（九十年度偵字第一四
六四九號），本院臺中簡易庭認不宜逕以簡易判決處刑，移由本院刑事庭，改依通常
程序審理，判決如左：
    主  文
甲○○無罪。
    理  由
一、公訴意旨略以：被告甲○○係慶豐源人力仲介有限公司（下稱慶豐源公司）之業
    務員，慶豐源公司前曾受乙○○之託仲介一名外籍監護工負責照顧乙○○生病之
    母親，嗣因乙○○認該名外勞不適任而要求慶豐源公司更換，被告明知印尼籍女
    子Aminah（西元一九七四年二月二日生，護照號碼為ＡＢ五九八二四三號）係他
    人合法申請來臺工作後逃逸之外勞（按為西陵電子股份有限公司於民國八十九年
    一月十七日申請來臺工作），竟於民國九十年一月中旬某日，媒介該印尼籍外勞
    Aminah至乙○○之母位於苗栗市○○街一八九巷十一號住處擔任監護照雇工作，
    非法為乙○○工作，嗣於同年一月十七日下午五時許，為警在上址查獲該印尼籍
    外勞Aminah，始查悉上情，因認被告涉有違反修正前之就業服務法第五十九條罪
    嫌。
二、按犯罪事實應依證據認定之，無證據不得推定其犯罪事實，又不能證明被告犯罪
    者，應為無罪判決之諭知，刑事訴訟法第一百五十四條、第三百零一條第一項定
    有明文。復按行為後法律有變更者，適用裁判時之法律，但裁判前之法律有利於
    行為人者，適用最有利於行為人之法律，刑法第二條第一項亦有明文，其所指適
    用最有利於行為人之法律，既曰法律，自較刑之範圍為廣，比較時應就罪刑有關
    之共犯、未遂犯、連續犯、牽連犯、結合犯以及累犯加重、自首減輕、暨其他法
    定加減原因、與加減例等一切情形，綜其全部之結果，而為比較，再適用有利於
    行為人之法律處斷（最高法院二十四年上字第四六三四號判例參照）。
三、又按就業服務法業於九十一年一月二十一日經修正公布，並於同年月二十三日起
    生效，修正前就業服務法第五十六條所定：「任何人不得媒介外國人非法為他人
    工作。」之規定，業已修正條數為就業服務法第四十五條。又違反修正前就業服
    務法第五十六條規定之處罰，原應依修正前就業服務法第五十九條第一項規定：
    「違反第五十六條規定者，處六月以下有期徒刑、拘役或科或併科新臺幣十五萬
    元以下罰金。」，亦已修正為就業服務法第六十四條第一項所定：「違反第四十
    五條規定者，處新臺幣十萬元以上五十萬元以下罰鍰。五年內再違反者，處一年
    以下有期徒刑、拘役或科或併科新臺幣六十萬元以下罰金。」亦即，修正後之就
    業服務法並未廢止前開行為之刑罰，而係於立法時採「先行政後司法」之處理原
    則，即行政罰前置主義，於刑事處罰時附加「處罰條件」。修正後就業服務法對
    於前開行為之處罰，以曾經違反修正後第四十五條規定，經處行政罰鍰，五年內
    再違反者為要件。此項要件並非行為本身，亦非根據刑法第三十三條之規定用以
    決定可罰行為之刑罰種類及刑度之標準，而係於該當構成要件之違法行為外，附
    加之「處罰條件」，有如構成要件之附加物，而成為可罰之必要要素或刑罰限制
    事由，在該當構成要件之違法行為與有責性外附加限制刑罰範圍之條件，性質上
    屬「可罰性之實體條件」。從而，此項條件或要件仍屬犯罪成立與否之實體要件
    ，如在客觀上欠缺此項「可罰性之實體條件」，其犯罪無由成立。再根據刑法第
    三十五條第一項及第二項之規定觀之，修正後就業服務法第六十四條第一項規定
    之主刑最高度及最低度雖均較修正前同法第五十八條第一項前段較長或較多，惟
    此新舊法之比較，應綜合前開條文修正前後之全部規定，當然應包括前開「處罰
    條件」而為比較，自以修正後之法律有利於被告，是本案應依刑法第二條第一項
    前段之規定，適用修正後之新法為論罪依據。
四、復按有關該違法行為構成要件之變更，公訴人未及依據新修正法令之犯罪構成要
    件規定辦理而遽以提起公訴者，參諸八十八年二月三日修正公布之公平交易法第
    三十五條第一項規定，違反該法第十條、第十四條、第二十條第一項規定者，須
    經中央主管機關依第四十一條規定限期命其停止、改正其行為或採取必要更正措
    施，而逾期未停止、改正其行為或未採取必要更正措施，或停止後再為相同或類
    似違反行為者，始處行為人三年以下有期徒刑、拘役或科或併科新臺幣一億元以
    下罰金。如未經行政程序糾正，而提起公訴之案件，即屬與本案相類似之例，經
    臺灣高等法院於八十八年八月三十日作成廳刑一字第二二二○五號之研討意見
    ，認依刑法第二條第一項所揭示從新從輕法則，對於該上述未先依行政程序糾正
    即予以提起公訴之案件，係採取不該當於構成要件之理論，而認應為無罪判決之
    諭知，即非採免訴、不受理判決。
五、綜上所述，公訴人雖認被告違反修正前之就業服務法第五十六條罪嫌，應依修正
    前同法第五十九條第一項規定處罰，惟依上述從新從輕原則，自應視被告之行為
    是否該當修正後之就業服務法第六十四條第一項，即先經行政程予糾正後，五年
    內再違反修正後就業服務法第四十五條（即修正前同法第五十六條）規定，方能
    論以刑罰制裁，否則即應由行政機關自行認定是否有就業服務法第六十四條第一
    項情事，而科以行政罰鍰。查被告於上開修法時間至今並無經主管機關處行政罰
    鍰後，五年內再違反之情形，其所為即與修正後就業服務法第六十四條第一項規
    定之處罰條件不相當，自難以該罪相繩。依前揭說明，本案既應適用修正後之就
    業服務法第六十四條第一項為論罪依據，而被告上開行為，既欠缺該法條規定之
    處罰條件，本院復查無積極證據足資證明被告犯有就業服務法第六十四條第一項
    之犯行，不能證明被告犯罪，自應為被告無罪判決之諭知。
據上論斷，應依刑事訴訟法第四百五十二條、第三百零一條第一項、刑法第二條第一
項前段，判決如主文。
中      華      民      國      九十一    年      三    月    二十八    日
                                臺灣臺中地方法院刑事第一庭
                                    審判長法  官  林  清  鈞
                                          法  官  鄭  文  祺
                                          法  官  黃  裕  仁
右正本證明與原本無異。
如不服本判決，應於送達後十日內向本院提出上訴狀（須附繕本），上訴於臺灣高等
法院臺中分院。
                                          書記官
中      華      民      國      九十一    年      三    月    二十八    日
